【裁判字號】    90,自緝,529
【裁判日期】    901205
【裁判案由】    侵占
【裁判全文】
臺灣台中地方法院刑事判決    九十年度自緝字第五二九號
    自  訴  人  甲○○
    被      告  乙○○
右列被告因侵占案件，經自訴人提起自訴，本院判決如左：
    主      文
乙○○無罪。
    理      由
一、自訴意旨略以：自訴人甲○○擁有一輛車號ＮＢ－五四四五號自用小客車，於民
    國八十七年十二月十三日交付給被告乙○○以過戶其名下，未料自訴人甲○○於
    八十八年十二月間返國，始知該自小客車尚未過戶至被告乙○○名下，而在一年
    之內，被告乙○○曾開車多次違規，又有一次交通事故，並以自訴人甲○○名義
    修車卻未付款，嗣經自訴人甲○○向被告乙○○催討還車，被告乙○○均避不見
    面，因認被告乙○○涉有刑法第三百三十五條第一項之侵占罪嫌云云。
二、按犯罪事實應依證據認定之，無證據不得推定其犯罪事實，又不能證明被告犯罪
    者，應為無罪判決之諭知，刑事訴訟法第一百五十四條、第三百零一條第一項定
    有明文。又認定不利於被告之證據須依積極證據，苟積極證據不足為不利於被告
    事實之認定時，即應為有利被告之認定，更不必有何有利之證據，最高法院三十
    年上字第八一六號判例可資參照。
三、自訴人甲○○認被告乙○○涉有侵占罪行，無非以其要將車過戶給被告，被告卻
    未過戶，且有多次違規紀錄，經其催討被告還車，被告又不返還為其主要論據。
    訊據被告堅決否認有何侵占之犯行，辯稱：甲○○係因為出國，所以將車寄放在
    其那裏，是甲○○提到要將車子過戶到其名下，但其未置可否，其駕駛該自小客
    車亦僅有一次違規紀錄，後來因為聯絡不到自訴人，且該自小客車車牌又被註銷
    ，其不敢開，所以將該自小客車放在忠明南路與南屯路之公園，其並未侵占等語
    。經查：自訴人係於八十七年十二月十三日將其所有車號ＮＢ－五四四五號自小
    客車寄放在被告處，該自小客車之牌照於八十八年二月一日經台中區監理所註銷
    ，被告於八十八年六月六日駕駛該自小客車，因違反使用牌照稅法之規定為警查
    獲等情，業據自訴人及被告指、供述在卷，並有使用牌照稅繳款書影本一份、台
    中市稅捐稽徵處處分書影本一份、違規查詢報表影本一份在卷可按。依自訴人寄
    給被告之存證信函所載：「本人甲○○擁有自用小客車一部ＮＢ－五四四五，在
    民國八十七年十二月十三日交付給友人乙○○以過戶乙○○本人名下，爾後前往
    大陸經商，於民國八十八年十二月返國，才知車未過戶，．．幾經催討還車，置
    之不理」等語，足見自訴人將該自小客車交付給被告之目的，本在於欲將該自小
    客車過戶給被告而使被告取得所有權，雖嗣後被告未辦妥過戶手續，亦僅係民事
    上債務不履行之法律問題而已。況自訴人提起自訴之目的係在爭執被告駕駛該自
    小客車違規及修車款未付等問題，仍與刑法上侵占罪之構成要件無涉。另自訴人
    於本院調查時亦指稱：「（車子現在何處？）現在不見了，我曾經發現車子車牌
    被拔掉，車子也被砸爛了」等語，核與被告於本院審理時供稱：「我放在忠明南
    路與南屯路之公園，因為沒有牌照，我不敢開，也不知道如何處理」等語相符，
    而被告確因駕駛車牌已遭註銷之前開自小客車，因違反使用牌照稅法而為警查獲
    ，已如前述，是其辯稱因該自小客車牌照已遭註銷而將之停放在忠明南路與南屯
    路之公園等語，應屬可採，是其所為尚難認有為自己不法所有之意圖，亦非有變
    易持有為所有之侵占犯行，允無疑義。
四、綜上所述，被告之辯解應屬可採，此外復查無其他積極之證據足以證明被告有何
    自訴人所指侵占之犯行，既不能證明被告犯罪，爰依法為無罪判決之諭知。
五、自訴人經合法傳喚無正當理由不到庭，爰依刑事訴訟法第三百三十一條第一項之
    規定，不待其陳述逕行判決。
據上論斷，應依刑事訴訟法第三百三十一條第一項、第三百四十三條、第三百零一條
第一項，判決如主文。
中      華      民      國      九十      年    十二    月      五      日
                                    臺灣台中地方法院刑事第七庭
                                        法  官  簡源希
右正本證明與原本無異。
如不服本判決，應於判決送達後十日內向本院提出上訴狀，上訴於臺灣高等法院臺中
分院( 須附繕本 )。
                                        書記官
中      華     民     國      九十      年       十二      月     六    日


司法院資訊處製作；財團法人民間司法改革基金會備份。
